【裁判字號】    98,易,764
【裁判日期】    990202
【裁判案由】    詐欺
【裁判全文】
臺灣苗栗地方法院刑事判決               98年度易字第764號
公  訴  人  臺灣苗栗地方法院檢察署檢察官
被      告  乙○○
選任辯護人  張慶宗律師
            何孟育律師
上列被告因詐欺案件，經檢察官提起公訴（97年度調偵字第110
號），本院判決如下：
    主  文
乙○○犯詐欺取財罪，處有期徒刑壹年；減為有期徒刑陸月，如
易科罰金，以銀元參佰元即新臺幣玖佰元折算壹日。
    事  實
一、乙○○係苗栗縣苑裡鎮鎮民代表，並從事土地仲介多年，其
    於民國92年間，知悉苗栗縣通霄鎮○○段364 、364 之1、
    626 、627 、627 之1 、627 之2 、627 之6 、627 之7、
    627 之8 、628 、633 、634 、636 、638 、642 、643 、
    644 、645 、645 之1 、645 之2 地號等20筆土地（總計面
    積為9.0552公頃，約9.3359台甲，所有人為丁○○，登記於
    丁○○之小舅子方信繁名下，下稱系爭土地）有意出售，其
    認系爭土地將來可開發溫泉，具有投資價值，乃於92年7 月
    26日，與丁○○就系爭土地價格達成合意，由乙○○以每台
    甲新臺幣（下同）305 萬元，總價2848萬元再扣除其上之墓
    地遷移費105 萬元，即2743萬元向丁○○買受系爭土地，並
    自92年7 月26日起至93年3 月1 日止，陸續支付共1000萬元
    之訂金予丁○○。
二、惟乙○○於支付前開訂金期間，竟思以如能覓得他人以高於
    每台甲305 萬元之價格加入投資，其將能減少甚至免予支出
    土地價額，而意圖為自己不法之所有，隱瞞其已以上開價格
    購得系爭土地之事實，於93年2 月間，邀集己○、邱麗  （
    由己○介紹）、甲○○（由己○介紹）、戊○○（由甲○○
    介紹）、丙○○、林桂桃、張林蘭、庚○○等人見面，以系
    爭土地及苗栗縣通霄鎮○○段641 地號（面積582 平方公尺
    ，約0.0599台甲）等21筆土地共計9.3959甲，自日據時代起
    即蘊藏有溫泉，可開發為溫泉區為由，向己○、邱麗  、甲○○、戊○○、丙○○等5 人謊稱系爭土地係由連乙○○在
    內共9 人一同合資，共同向地主丁○○購買，且強調其出資
    額與大家相同，土地每台甲約500 萬元云云，使己○、邱麗
      、戊○○、甲○○、丙○○等5 人不疑有詐而同意出資，
    並誤信乙○○與其等均居於購買人地位，將會為其等爭取有
    利之價格，乃推由乙○○前去與丁○○就系爭土地議價。嗣
    乙○○於93年3 月8 日，前往丁○○所開設之東協化工股份
    有限公司之辦公室內，即與丁○○就系爭土地簽訂書面買賣
    契約，並謊稱欲持土地向銀行貸款，要求不知情之丁○○配
    合在不動產買賣契約書第2 條中，記載每台甲單價為500 萬
    元，買賣總價款為4670萬元。乙○○簽完上開不實之不動產
    買賣契約書後返家，適己○在場，己○即要求影印上開不動
    產買賣契約書供邱麗  、甲○○等人觀看，乙○○即接續向
    己○、邱麗  、甲○○、丙○○、戊○○等人謊稱系爭土地
    經議價後，係以每台甲500 萬元之價格購入，並指示林桂桃
    製作出資額計算表1 紙，以此計算每人應支付522 萬元，使
    己○、邱麗  、甲○○、丙○○、戊○○等人，誤信前開價
    格係乙○○為其等之利益進行議價之最終結果，邱麗  、甲○○、丙○○、戊○○等4 人乃如數支付土地款522 萬元，
    己○則因居中介紹邱麗  等人購買土地，可扣除佣金100 萬
    元，僅支付422 萬元；至林桂桃、張林蘭因與乙○○有特殊
    情誼及曾陪同處理土地仲介事宜，僅支付166 萬元，庚○○
    則因協助乙○○勸退另名有意購買丁○○所有前開土地之買
    主，而僅支付90萬元。系爭土地並於93年4 月16日分別移轉
    所有權登記予乙○○（18分之1 ）、乙○○之子劉文隆（18
    分之1 ）、乙○○之女劉惠芬（36分之1 ）、甲○○（9 分
    之1 ）、戊○○（9 分之1 ）、林桂桃（9 分之1 ）、己○
    （9 分之1 ）、邱麗  （9 分之1 ）、丙○○之子許嘉亮、
    許嘉和（各18分之1 ）、張林蘭之子張恒溶、張顧礫（各18
    分之1 ）、庚○○之子鄭世章（36分之3 ）。是丙○○、邱
    麗  、甲○○、戊○○分別遭乙○○詐騙2,022,781 元【
    9.05 52 公頃x1.031x （500 萬-305萬）÷9 ＝2,022,781
    元，元以下四捨五入】，己○則遭詐騙1,022,781 元。乙○○為恐丁○○依不動產買賣契約書上所載之每台甲500 萬元
    、總價4670萬元之價金向其索討，遂於93年5 月31日再央請
    丁○○在該買賣契約書末段加註：「經雙方商議同意以每台
    甲參佰零伍萬元正成交」。嗣邱麗  、甲○○、丙○○、戊○○、己○等人事後輾轉得知土地之實際價格並非如乙○○
    所稱之每台甲500 萬元，始知受騙。
三、案經邱麗  、甲○○、戊○○訴由法務部調查局中部地區機
    動工作組移請及己○訴請臺灣苗栗地方法院檢察署檢察官偵
    查起訴。
    理  由
壹、證據能力部分：
一、按被告以外之人於偵查中向檢察官所為之陳述，除顯有不可
    信之情況者外，得為證據，刑事訴訟法第159 之1 第2 項著
    有明文。此係因上開偵查中向檢察官所為之陳述雖仍為審判
    外之陳述，但立法者衡量刑事訴訟法規定檢察官代表國家偵
    查犯罪、實施公訴，依法有訊問被告、證人、鑑定人之權，
    且實務運作時，偵查中檢察官向被告以外之人所取得之陳述
    ，原則上均能遵守法律規定，不致違法取供，其可信性極高
    ，為兼顧理論與實務為由，而對「被告以外之人於偵查中向
    檢察官所為之陳述」，例外規定除有顯不可信之情況者外，
    得為證據。查本件證人邱麗  、甲○○、戊○○、己○、丙○○、林桂桃、張林蘭、丁○○等人於檢察官偵訊時所為之
    證述，業經具結擔保其供述之真實性，而被告並未具體提出
    上開證人在偵查中所述有何其他顯不可信之情況以供審酌、
    調查，是就上開證人於偵查中證述之任意性或真實性而言，
    均不具顯不可信之情況，該等證述自有證據能力。
二、次按被告以外之人於審判外之陳述，雖不符刑事訴訟法第15
    9 條之1 至159 條之4 之規定，而經當事人於審判程序同意
    作為證據，法院審酌該言詞陳述或書面陳述作成時之情況，
    認為適當者，亦得為證據；當事人、代理人或辯護人於法院
    調查證據時，知有第159 條第1 項不得為證據之情形，而未
    於言詞辯論終結前聲明異議者，視為有前項之同意，刑事訴
    訟法第159 條之5 定有明文。本案以下所引用之其他被告以
    外之人於審判外之陳述（含書面陳述），業經本院於準備程
    序及審理時予以提示並告以要旨，且各經檢察官、被告及辯
    護人表示意見，迄於言詞辯論終結前，均未主張有刑事訴訟
    法第159 條第1 項不得為證據之情形，是應視為同意作為證
    據，且經本院審酌後，無取得證據違法、欠缺供述之任意性
    或證據證明力顯然偏低等不適當之情形，認均有證據能力，
    合先敘明。
貳、實體部分：
一、訊據被告乙○○固不否認伊於93年3 月8 日，有就系爭土地
    與丁○○簽訂不動產買賣契約書，記載買賣價金經雙方議定
    每台甲500 萬元，合計4,670 萬元，該買賣契約書最末註明
    「經雙方協議同意以每台甲305 萬元成交」，係簽約後於93
    年5 月31日價金付清時，丁○○應伊要求而寫上，且系爭土
    地於92 年7月26日即已約定以每甲305 萬元計算，再扣除墓
    地遷移費105 萬元後，實際之買賣價格為2,743 萬元，己○
    、邱麗  、甲○○、戊○○、丙○○等人於系爭土地過戶前
    並不知悉，而己○已將價金422 萬元，邱麗  、甲○○、戊○○、丙○○已將價金522 萬元交付予伊等情，惟矢口否認
    有何詐欺取財之犯行，辯稱：伊係先向丁○○買受系爭土地
    之後，邀林桂桃、張林蘭、庚○○等3 人以每甲305 萬元之
    價格合夥出資，再共同將系爭土地之九分之五轉賣予己○、
    邱麗  、甲○○、戊○○、丙○○等5 人，伊有告知己○等
    5 人是向伊買地，不是與伊共同向丁○○買，伊並無詐欺意
    圖及詐欺行為云云。經查：
  (一)被告於92年7 月26日即與丁○○就系爭土地達成合意，以每
    甲305 萬元，總價2,743 萬元作為丁○○出售系爭土地之價
    格，並由被告自該日起（即7 月26日）至93年3 月1 日止，
    陸續支付丁○○共1000萬元，嗣於93年3 月8 日至93年5 月
    31日，被告再陸續以開立支票或現金交付之方式，支付予丁○○共1,743 萬元等情，為被告所自陳，核與證人丁○○於
    本院證稱：被告剛向伊買系爭土地時沒有那麼多錢，未簽立
    書面契約前是陸續給伊數十萬元當訂金，一共付500 萬元現
    金，500 萬元支票，伊確實有收到這些錢，當時已說好土地
    1 甲305 萬元，另自93年3 月8 日至93年5 月31日，伊還有
    收到1743萬元，除了1 筆50萬元是現金外，其他都是支票，
    伊實拿2,743 萬元，其餘是作為墳墓的遷移費用等語（見本
    院卷第87-96 頁）大致相符，並有丁○○收受訂金明細表1
    紙、丁○○之渣打國際商業銀行竹南分行、新興分行帳戶之
    存摺影本、交易明細資料在卷（見偵1968卷一第91、260-26
    3 頁、本院卷第68-72 頁）可稽，自堪信為真實。又丁○○
    當初係經由法院拍賣程序取得系爭土地，成本每甲約250 萬
    元，其係因沒有經營土地之能力，始將系爭土地出售予被告
    等情，為證人丁○○於偵查中證述明確（見偵1968卷一第
    256 頁），則證人丁○○既非因急需用錢而將系爭土地脫手
    變現，其應無以低於每甲250 萬元之成本價格賠售之理，是
    告訴代理人於本院具狀稱：本案系爭土地實際售價應僅1,74
    3 萬元云云（見本院卷第35頁），尚屬無據。
  (二)又被告於93年2 月中旬某日，曾與己○、邱麗  、丙○○、
    甲○○、庚○○、林桂桃等人在「吉福園餐廳」討論投資系
    爭土地之事，並於一週後，再邀集前述6 人及張林蘭、戊○○2 人至被告住處，向投資人說明系爭土地係由其等9 人共
    同向地主丁○○購買，每人出資相同，嗣被告與丁○○簽定
    書面契約後，即向己○、邱麗  、丙○○、甲○○、戊○○
    等人表示系爭土地係以每甲500 萬元之代價購得等情，業據
    下列證人證述明確：
  (1)證人己○於調查局及偵查中證稱：93年2 月間，被告向伊說
    如3 天內找得到10人，可以合夥買下系爭土地，並說大家都
    出一樣的錢，每個人都出522 萬元，但伊有介紹人投資，可
    獨得佣金100 萬元，第1 次是在吉福園談，跟地主簽約前，
    9 位投資人還有在被告家中，討論要推派何人去議價，被告
    是強調大家合夥，她自己也出一樣的錢；被告於93年3 月8
    日與丁○○簽約後，告訴伊丁○○不願意降價，系爭土地仍
    以每甲500 萬元，總價4670萬元成交，並要求伊轉告邱麗
    、戊○○、丙○○、甲○○等人每人須支付522 萬元之土地
    款及確定付款進度，事後邱麗  等4 人均依照前述分攤金額
    付款給被告等語（見偵1968卷二第22-26 、同卷一第60頁）
    。
  (2)證人邱麗  於調查局證稱：93年2 月中旬，被告有找伊至吉
    福園餐廳討論大家集資購買系爭土地之事，伊是經由己○介
    紹而加入，約一週後，被告又邀約伊、甲○○、林桂桃、己○、丙○○、張林蘭、庚○○、戊○○及代書吳月雲等人到
    被告家中開會討論購買系爭土地，表示每甲為500 萬元，若
    在場9 人同意合夥購買，平均每人出資522 萬元，並說被告
    自己出資跟大家相同。當時伊曾請被告再與丁○○洽談售價
    ，被告當場表示可代表大家再與丁○○談談是否可再降低售
    價，但是很困難，並表示有意願合夥的人要於第二天起交付
    50萬元訂金，嗣被告前往與丁○○簽立不動產買賣契約書後
    ，再向伊表示經與丁○○洽談後，價格無法殺低，每甲土地
    價款仍為500 萬元，總價款4670萬元，連同被告本人共9 人
    合夥，每人分擔522 萬元等語（見偵1968卷一第8-10頁）。
  (3)證人丙○○於偵查中證稱：被告是直接找伊，說本來要找10
    個人來買土地，被告自己也佔一份，將來可以開採溫泉，大
    家一起來賺錢，1 甲500 萬元，伊跟邱麗  的先生說就算要
    一起買，價錢也要再談低一點，9 位合夥人第一次是在93年
    2 月中旬，在吉福園餐廳談的，伊也有去，還有去被告家，
    被告說大家共同買這塊地，她也出一樣的錢。在吉福園大家
    委任被告去講價錢，大家有叫被告談到便宜一點，被告從頭
    到尾都沒有說她是先將地買下來再賣給伊等語（見偵1968卷
    二第25-26頁、偵續24號卷第43頁）。
  (4)證人甲○○於偵查中證稱：伊因為己○介紹得知被告在找人
    合夥買地，在吉福園餐廳聚餐時，還有計劃大家分頭找齊10
    個股東買系爭土地，後來湊不齊10個人，就由9個 人合夥買
    ，l 甲500 萬元，每人出522 萬元。被告向伊等收訂金後，
    原本談好要由被告、張林蘭、林桂桃一起去找地主議價，結
    果第二天被告就說她早上6 點多已經去找地主，拿給地主10
    00萬元，契約也簽好了等語（見偵1968卷一第149 頁、卷二
    第26頁）。
  (5)證人戊○○於偵查中證稱：伊與被告是合夥買土地，並委任
    被告出面代表跟地主談價錢，伊是經由甲○○介紹而加入投
    資，後來己○有拿記載每甲土地地價500 萬元之不動產買賣
    契約書給伊看等語（見偵1968卷一第150 頁、卷二第25-26
    頁）。
  (6)證人張林蘭於偵查中證稱：被告曾打電話給伊說有找人在吉
    福園餐廳吃晚餐，問伊要不要過去，說是要問買圳頭那塊土
    地，當時伊說沒意願，後來被告又要找人，約於93年2 月份
    ，被告說連她自己在內要找9 個人一起買土地，沒有說是仲
    介，有說1 甲要500 萬元，前後伊拿了約200 萬元現金給被
    告，簽約之前大家曾在被告家見過面，討論要每人拿50萬元
    訂金買土地，被告說她要負責去跟地主談。伊並無與被告、
    林桂桃、庚○○等人先談好等語（見偵1968卷一第24-28 頁
    ）。
  (7)證人林桂桃於調查局及偵查中證稱：伊於93年2 月23日有在
    被告家與其他告訴人、庚○○、張林蘭等人商議投資土地的
    事，被告說要找大家來合夥買丁○○的圳頭段土地，每甲價
    格約500 萬，邱麗  、丙○○有請被告再去議價，在這之前
    幾天，被告在餐廳請大家吃飯，說要邀大家去投資，告訴人
    是己○找來投資的人，跟地主接洽的人只有被告一個人，伊
    跟張林蘭是後來才聽被告講實際買入土地的價格是每甲305
    萬。95年2 月25日左右，每一個投資人都開了一張50萬的支
    票給被告，被告說要先給她訂金，她才要去跟地主議價。在
    吉福園餐廳是被告第1 次談及土地投資的事，被告說要找大
    家共同來買這塊土地，這塊土地在圳頭從日本時代就有溫泉
    ，所以要找大家投資，有說1 甲500 萬元，9 個人都出一樣
    的錢，被告並沒有找伊、庚○○、張林蘭共同買土地之後再
    賣給別人。卷附之支付土地款計算公式影本乙份（見偵1968
    卷一第75頁）係93年3 月間被告與地主丁○○簽約後，在被
    告家中指示伊製作，其中土地總面積「9.3959台甲÷9 人=1
    .04399x 500 萬=522萬」意義係指，該9.3959台甲之土地係
    被告與邱麗  、甲○○、戊○○、丙○○、己○、張林蘭、
    庚○○及我9 人合夥投資購買，平均每人持分1.04399 台甲
    土地面積，以每台甲500 萬元價格計算，每位合夥人需支付
    土地款522 萬元。計算公式製作完成後，被告即當場交給己○持以向邱麗  、甲○○、戊○○、丙○○等人收取522 萬
    元的土地款。當初伊等有委託被告向丁○○進行議價，事後
    被告告訴合夥人地主丁○○不願意降價，最後仍以每台甲50
    0 萬元價格成交等語。（見偵1968卷一第254-256 、73-74
    頁、卷二第24-28 頁）
  (三)查證人林桂桃、張林蘭與被告係因參加苑裡鎮之社團活動而
    結識，彼此私交很好，至丙○○、己○、邱麗  、甲○○、
    戊○○等人亦與被告無仇恨或金錢糾紛，為被告所自陳（見
    偵1968卷一第79頁），是該等證人實無故作不實證言誣陷被
    告之動機，而依前開證人所述，有關被告邀集其等合資購買
    系爭土地，並表示被告也加入一份，9 人出資金額均相同，
    且經聚會討論而推派被告向地主議價後，被告仍稱每甲之售
    價為500 萬元等情節，均大致相符，堪認其等所述應屬實情
    ，且觀之證人林桂桃製作之土地款計算公式，係將土地總價
    除以9 人，作為向己○等5 人收售價額之依據，足見被告確
    係以9 人共同合資向地主丁○○買地之名義，邀集丙○○、
    己○、邱麗  、甲○○、戊○○等人投資，並使其等誤信被
    告與其等均居於購買人之地位，乃依被告所述之價格支付土
    地價款甚明。
  (四)被告雖辯稱伊係與庚○○、林桂桃、張林蘭等人先合夥買入
    系爭土地後，再出賣給己○等5 人，伊有告知己○等5 人是
    向伊買地，不是與伊共同向丁○○買云云。惟查，證人庚○○固於本院審理時證稱：被告有先找伊、林桂桃、張林蘭等
    4 人合夥，說系爭土地可開發溫泉，買起來再賣出去可以賺
    錢，就要伊等4 人向外招募找人來買，被告說已經跟地主講
    好305 萬元買下來，要去招買500 萬元賺取價差等語（見本
    院卷第98頁），然其所述已與證人張林蘭、林桂桃所述顯相
    齟齬，真實性容有可疑，況證人庚○○亦證稱：「（問：你
    認為林桂桃、張林蘭的說詞是否正確？）我不敢說，因為我
    不知道乙○○怎麼跟她們講，我的部份乙○○跟我說的是這
    一些。（問：所以這筆土地一開始是4 個人合資，這是乙○○告訴你的？）對。（問：至於她講的是不是真的，你有無
    辦法確定？）這個是真是假... 。（問：你都是聽她講的？
    ）沒有錯。（問：93年2 月中旬在吉福園餐廳討論那一次，
    是你第一次有看到己○他們？）己○是第一次跟所有人在一
    起討論。（問：在吉福園餐廳，你是否還記得當時乙○○是
    怎麼跟己○他們5 個人講？）我不記得。（問：乙○○有無
    跟己○他們5 人說，我們大家一起來合資跟丁○○買，還是
    跟他們說我有跟張林蘭、庚○○、林桂桃4 個人先講好了，
    你們再來加入我們？）她怎麼講的我不知道... 。（問：乙○○有無跟在場的己○、邱麗  、甲○○、戊○○、丙○○
    等5 人講說他們其實是跟你們4 個買持份，不是跟你們4個
    合夥一起去向丁○○買？）我沒有聽到，我也不知道。」等
    語（見本院卷第103-106 頁）。據上可知，證人庚○○所稱
    系爭土地係先由伊與被告、林桂桃、張林蘭合資乙事，僅係
    聽自被告而為如此之認知，至被告係如何遊說林桂桃、張林
    蘭或己○等5 人加入合資，顯非證人庚○○所知悉，其自無
    從證明被告是否有向丙○○、己○、邱麗  、甲○○、戊○○等人告知系爭土地係被告先買後賣，而非與其5 人合資購
    買之事。再者，前揭證人己○、丙○○、戊○○、邱麗  、
    甲○○、張林蘭、林桂桃等人均證稱其等委託被告與地主丁○○議價一事明確，而己○、丙○○、戊○○、邱麗  、甲○○等5 人並未另推代表向被告議價，亦未與被告就買賣系
    爭土地另行簽立書面契約乙節，亦為被告所自陳（見本院卷
    第130-131 頁），則被告如有明確向己○、丙○○、戊○○
    、邱麗  、甲○○等5 人告知伊係先將土地買入，才轉賣予
    其等之事，其等為何不與真正之出賣人即被告進行議價，反
    係推派被告向丁○○議價？又何以被告與己○等5 人間，竟
    對於價格非低之土地買賣交易，未簽立任何書面契約為憑？
    此顯與一般社會常情及交易慣例有違，益徵被告所辯顯係卸
    責之詞，不足憑採。
  (五)又被告早於92年7 月26日，即與地主丁○○就系爭土地每甲
    單價305 萬元，扣除墳墓遷移費用後總價2,743 萬元達成合
    意，然於93年3 月8 日簽立之不動產買賣契約書上，仍由被
    告要求丁○○載明土地每甲單價為500 萬元，買賣總價款為
    4670萬元，嗣於93年5 月31日，才由丁○○在該契約書末段
    加註系爭土地以每甲305 萬元正成交等情，為被告所不否認
    （見偵續24卷第69-70 頁），復有不動產買賣契約書2 份在
    卷可佐（偵1968卷一第11-13 、88-89 頁）。則被告要求丁○○虛偽填載系爭土地售價之舉，顯係欲持記載每甲500 萬
    元單價之契約書以取信己○、丙○○、邱麗  、甲○○、戊○○等人，使其等誤信系爭土地經被告議價後，仍以前開單
    價成交，並以此作為計算出資額之基準，而詐取中間之差價
    ；待己○等5 人繳清價款後，被告始要求丁○○另於契約末
    端加註更正實際之買賣金額，以防其依契約追討其餘價款。
    雖被告以契約記載每甲500 萬元係為向銀行辦理貸款之用云
    云置辯，然此與被告另於偵查中陳稱：「當時是丁○○同意
    以公告地價一半，即以每甲305 萬元賣給我，且表示契約書
    要記載每甲售價為500 萬元，否則他沒有辦法跟其他有意願
    要買的人交代。」（見偵1968卷一第281 頁）之理由已有前
    後不符之情，況銀行在評估抵押物借貸時，需綜合抵押物坐
    落位置、環境、開發價值等因素而審酌其價值，進而決定是
    否貸款及核貸金額，絕非僅依土地買賣契約記載之價格核貸
    ，而被告自陳其從事不動產仲介已有15年之久，買賣不動產
    時亦不乏向銀行貸款之經驗（見本院卷第129 頁），對此節
    應知之甚詳，足認其執此抗辯，顯係飾卸之詞，委無足取。
  (六)再土地交易較諸其他市場上流通之商品具有不透明性，且因
    方位、區段、交通便利性、潛力而影響其交易價格，而被告
    有土地仲介、交易經驗，且擔任鎮民代表，具有一定之社會
    地位，對地方土地之交易行情較為熟悉，自足以使己○、丙○○、戊○○、邱麗  、甲○○等人對被告所稱之「合理價
    格」產生相當之信賴。又被告係以包括其共9 人共同出資，
    向地主丁○○購買系爭土地，每人出資金額均相同為由，邀
    集己○、丙○○、戊○○、邱麗  、甲○○等人合資購買，
    並隱瞞其早已向丁○○以每甲305 萬元之價格約定買入，其
    對於己○等5 人實係居於出賣人身分等重要資訊，並出示不
    實價格之契約書，使林桂桃據以書寫計算方式，提供給己○
    等5 人要求其等據以付款，致己○等5 人誤信被告與其等均
    同居於購買人地位，及被告謊稱之每甲500 萬元議價結果，
    已係被告為全體買受人之利益向地主爭取而來，己○等5 人
    始逕按前揭計價基礎交付款項予被告，而未另推派人選與被
    告進行議價磋商，是被告對於己○、丙○○、戊○○、邱麗
      、甲○○等人確有告知不實訊息之施用詐術行為，及對其
    中之價差，即丙○○、邱麗  、甲○○、戊○○之部分各為
    2,022,781 元【9.0552公頃x1.031x （500 萬-305萬）÷9
    ＝2,022,781 元，元以下四捨五入】，己○之部分為1,022,
    781 元，具有不法所有之意圖，殆無疑義。
  (七)綜上所述，本件事證明確，被告前揭犯行堪予認定，應依法
    論科。
二、查被告行為後，刑法及刑法施行法部分條文業於94年2 月2
    日修正公布，95年7 月1 日施行，修正後刑法第2 條第1 項
    之規定，係規範行為後法律變更所生新舊法律比較適用之準
    據法，於修正後刑法施行後，應適用修正後刑法第2 條第1
    項規定之從舊從輕原則為比較，適用最有利於行為人之法律
    。而本件關於法定罰金刑最低度部分，依修正前刑法第33條
    第5 款規定為銀元1 元以上，復依罰金罰鍰提高標準條例第
    1 條前段提高10倍，折算新臺幣為30元以上，惟修正後刑法
    第33條第5 款則為1,000 元以上，以百元計算，則就被告所
    犯詐欺取財案件，比較行為時法與裁判時法，以修正前罰金
    刑最低度規定有利於被告。
三、核被告所為，係犯刑法第339 條第1 項之詐欺取財罪，被告
    實行詐欺取財之過程，主觀上係基於藉由同一土地買賣交易
    以獲取財物之犯罪意思，而於密接之時、地為之，當係基於
    單一犯意之接續行為。又被告以一詐欺行為詐騙被害人邱麗
      、戊○○、丙○○、周進郎、己○等5 人，應依刑法第55
    條想像競合犯之規定，從一重之詐欺取財罪處斷。審酌被告
    身為鎮民代表，不知為民表率，竟利用被害人之信任，以不
    實之交易訊息向被害人詐取買賣土地之價差，犯後更矢口否
    認犯行，態度非佳，本不宜輕縱，惟念及被告並無犯罪前科
    ，素行良好，有臺灣高等法院被告前案紀錄表在卷可參，且
    與甲○○、邱麗  、戊○○、丙○○等被害人已達成民事和
    解，有臺灣高等法院臺中分院98年度上字第14號和解筆錄1
    份在卷可按（見本院卷第59-62 頁），兼衡其智識程度及犯
    罪動機、目的、手段、生活狀況等一切情狀，量處如主文所
    示之刑。又本件被告犯罪行為時間在96年4 月24日以前，合
    於中華民國96年罪犯減刑條例第2 條第1 項第3 款所定之減
    刑要件，爰依該條例第2 條第1 項第3 款、第7 條及第9 條
    之規定，減其宣告刑2 分之1 。另按法院就刑法修正後有關
    罪刑新舊法應一體適用定其罪刑後，就有期徒刑、拘役如易
    科罰金，罰金如易服勞役標準之宣告，乃罪刑執行之層次，
    並非罪刑之適用，故而，罪刑之適用與罪刑之執行雖分別適
    用修正前、修正後之刑法，並無同一法律割裂適用之疑義，
    是易科罰金、易服勞役、保安處分之宣告，均涉及裁量權之
    行使，須於裁量權行使時，方有比較適用問題，此部分得予
    割裂適用，先予敘明。查被告行為後，刑法及刑法施行法部
    分條文業於94年2 月2 日修正公布，95年7 月1 日施行，就
    易科罰金之折算標準業已修正，由修正前刑法第41條第1 項
    前段規定，得以銀元1 元以上銀元3 元以下折算1 日，並依
    修正前罰金罰鍰提高標準條例第2 條規定提高100 倍為銀元
    100 元以上銀元300 元以下，折算新臺幣為300 元以上900
    元以下，然修正後刑法第41條第1 項前段修正為得以1,000
    元、2,000 元或3,000 元折算1 日，比較行為時法與裁判時
    法，因修正後規定並未較有利於行為人，則應依刑法第2 條
    第1 項前段規定，適用行為時之法律，就被告減得之刑諭知
    易科罰金之折算標準。
據上論斷，應依刑事訴訟法第299 條第1 項前段，刑法第2 條第
1 項前段、第339 條第1 項、第55條、修正前刑法第41條第1 項
前段，刑法施行法第1 條之1 第1 項、第2 項前段，中華民國96
年罪犯減刑條例第2 條第1 項第3 款、第7 條、第9 條，判決處
如主文。
本案經檢察官唐先恆到庭執行職務。
中    華    民    國    99    年    2     月    2     日
                  刑事第三庭  審判長法  官  柳章峰
                                    法  官  許蓓雯
                                    法  官  顏苾涵
以上正本證明與原本無異。
如不服本判決應於收受判決後10日內向本院提出上訴書狀，並應
應敘述具體理由。其未敘述上訴理由者，應於上訴期間屆滿後20
日內向本院補提理由書(均須按他造當事人之人數附繕本)「切勿
逕送上級法院」。
                                    書記官  涂村宇
中    華    民    國    99    年    2     月    2     日
附錄本案論罪科刑法條全文
刑法第339條
（普通詐欺罪）
意圖為自己或第三人不法之所有，以詐術使人將本人或第三人之
物交付者，處 5 年以下有期徒刑、拘役或科或併科 1 千元以下
罰金。
以前項方法得財產上不法之利益或使第三人得之者，亦同。
前二項之未遂犯罰之。

司法院資訊處製作；財團法人民間司法改革基金會備份。
